【裁判字號】    92,交上易,209
【裁判日期】    921124
【裁判案由】    業務過失傷害
【裁判全文】
臺灣高等法院高雄分院刑事判決                  九十二年度交上易字第二九號
    上  訴  人  臺灣高雄地方法院檢察署檢察官
    被      告  甲○○
右上訴人因被告業務過失傷害案件，不服臺灣高雄地方法院九十二年度交易第五五號
中華民國九十二年七月三十日第一審判決（起訴案號：臺灣高雄地方法院檢察署九十
一年度偵字第二六六三四號），提起上訴，本院判決如左：
      主  文
原判決撤銷。
甲○○從事業務之人，因業務上之過失傷害人，處有期徒刑陸月，如易科罰金，以參
佰元折算壹日。
      事  實
一、甲○○受僱於宏家營造股份有限公司，平日以駕駛大貨車載運機械釣桿至工地作
    業為業，為從事業務之人，於民國九十一年六月十六日十六時二十分許，駕駛車
    牌號碼４２８—ＱＬ號自用大貨車由南向北行駛於國道一號高速公路三六七公里
    八五Ｏ公尺中正交流道出口匣道時，原應注意車前狀況，並隨時採取必要之安全
    措施，而依當時係白天、晴天、視線亦無阻礙，並無不能注意之情形，竟疏未注
    意，先自後擦撞當時因紅燈停止由曾永源駕駛之ＷＱ─７７０９號汽車右側車門
    後，再偏右行駛而失控追撞前方由林志賢駕駛之Ｎ９—５０１７號自用小客車，
    並將林志賢駕駛之車推撞前方由方大千駕駛之ΑＶ─６９５號貨櫃車，甲○○所
    駕駛之車並再往前追撞由翁振宗、洪兆啟、藍清烈、王智弘、張國鼎等所駕駛之
    車輛；而林志賢因受撞擊受有頭部外傷及左肩胸挫傷之傷害，同車乘客丙○○○
    受有左胸腹挫傷之傷害，乙○○亦受有頭部外傷、頸挫傷及左膝擦傷之傷害。甲
    ○○並於犯罪未為有偵查權之人發覺前，即向到場處理之員警自首駕車肇事，接
    受裁判。
二、案經林志賢、乙○○、丙○○○訴由國道公路警察局第五警察隊報由臺灣高雄地
    方法院檢察署檢察官偵查起訴。
      理  由
一、訊據被告甲○○，坦承於右揭時地駕駛前開車輛肇事，惟矢口否認有過失，辯稱
    係因煞車系統突然故障，伊無法注意云云。
二、經查
（一）上開被告於前揭時、地駕車接連擦、追撞上揭告訴人等所駕駛車輛，並因而致
      告訴人三人受傷之事實，業據被告坦承不諱外，並經告訴人林志賢、丙○○○
      、乙○○三人分別於警詢、偵查中及原審理時指明，被害人即亦遭被告駕車追
      撞之曾永源、方大平（告訴人受被告追撞後往前推撞之車牌ＡＶ－６９５號聯
      結車，未受有損壞）、翁振宗、洪兆啟、藍清烈、王智弘、張國鼎亦分別於警
      詢時陳述明確（九十一年度偵字第二六六三四號偵查卷第二二頁至第三二頁）
      ，並有道路交通事故調查表一份（同上偵查卷第二一頁）、奇美醫學中心診斷
      證明書三紙、現場照片八幀在卷可稽（同上第三五頁至第三八頁），堪認屬真
      實。
（二）被告雖辯稱煞車系統突然故障，證人李仲明亦證稱其於修理被告所駕駛之前開
      大貨車時，發現煞車銅管故障，本件車禍係因煞車失靈所致等語，惟查：
  １、被告於案發當日於警訊已自白「我行駛在匝道上，不知何故，先擦撞停於內側
      之小客車，再閃出來再撞上前方車輛，之後我車就失控：：」等語明確，核與
      曾永源警訊時供稱伊車右側車門被大貨車擦撞後，大貨車再往前追撞別車，及
      告訴人林志賢指訴被告自後追撞伊車，致伊車往前撞擊前方聯結車等情均相符
      合。
  ２、查車輛煞車可分單迴路或雙迴路，如果油壓管線爆裂，單迴路煞車系統馬上無
      法煞車，如果是雙迴路只有兩輪無煞車；且雙迴路如在下坡可能十至二十分鐘
      就沒煞車，平路可能較長，車子滿載貨或無載貨亦有差別；另目前大貨車煞車
      管是用銅管製作不會銹蝕，壓力導致油壓管接頭漏油或破裂是有可能，但銅管
      破裂較不可能；此有臺灣區汽車工業同業公會九十二年五月二十八日九二區汽
      工同字第九二０七九號函在卷可憑。再被告所駕駛之前開車輛，其煞車系統為
      雙迴路，且駕駛座儀表有煞車警示系統，亦有裕隆汽車製造股份有限公司九十
      二年六月十九日裕服字第九二００四六號函附卷可憑。
  ３、證人李仲明雖證稱伊修理被告所駕駛之前開車輛時，發現煞車管破裂等語，但
      李仲明於原審九十一年度訴字第二五六四號民事損害賠償事件中證稱「：：我
      們再幫他作整體的檢查：：當我踩煞車的時候，就發現後方的輪軸在漏煞車油
      ，經過我進一步的檢查，發現是車體後方的煞車銅管腐蝕」等語，於原審則稱
      「油管（煞車油管）破裂就會馬上煞車失靈，油全部漏掉」等語，李仲明前揭
      所稱「油管破裂，油全部漏掉一節」若屬實，則其在事後修理完畢試踩煞車時
      ，何能會發現「後方輪軸在漏煞車油」？況以李仲明在修車完畢後尚能發現有
      漏煞車油之情形下，不論李仲明所稱油管破裂或腐蝕，本案之肇事現場，亦應
      會有漏煞車油之痕跡，惟證人即到場處理之員警黃俊傑於本院證稱現場並沒有
      發現有煞車漏油的情形，且由偵查卷所附現場照片顯示，車禍現場並無沿途滴
      漏煞車油之痕跡，李仲明所為證詞，顯與事證不符，不足採信。
  ４、被告雖於本院調查時供稱係因事故發生後，伊與老闆聯絡，老闆叫伊說什麼都
      不知道，保險公司才會賠的多，伊於警察初訊時始末稱係因煞車失靈等語；惟
      查被告警訊時供述，係先擦撞內側小客車，再閃出：：等語；並非稱什麼都不
      知道，與其所辯即有未符，再參酌被告自承當時儀表板上煞車警示燈未亮，肇
      事過程亦非煞車失靈（已如前述），被告所辯不足採信。本件車禍，係因被告
      駕車途經肇事地點時，未注意車前狀況，先擦撞由曾永源駕駛之ＷＱ─７７０
      ９號汽車右側車門後，偏右行駛而失控追撞前方告訴人駕駛之車，並將告訴人
      之車推撞由方大千駕駛之ＡＶ─６９５號自用大貨車，並致告訴人受傷等情，
      已堪認定。
三、按汽車行駛時，駕駛人應注意車前狀況，並隨時採取必要之安全措施，道路交通
    安全規則第九十四條第三項定有明文。被告有適當之駕駛執照，有道路交通事故
    調查表在卷可佐，其理當對上開安全規範知之甚稔，而依當時之天候晴、日間自
    然光線、該處路面乾燥、無障礙物，視距良好，復經道路交通事故調查表記載明
    確。詎仍疏未注意，以致肇事，被告於本件車禍確有過失，且與告訴人所受傷害
    間，有相當因果關係，已臻明確，被告犯行堪予認定。
四、被告受僱於宏家營造股份有限公司，平日以駕駛大貨車載運機械釣桿至工地，為
    被告自承之事實，係以駕駛為業務之人，其因過失致人受傷，核其所為係犯刑法
    第二百八十四條第二項前段之罪，其一過失行為致三人受傷，為想像競合犯，應
    從一重處斷，又被告於肇事後，在尚未為有偵查權之人發覺前，即向到場處理之
    員警黃俊傑坦承駕車肇事，業經黃俊傑於原審供明，被告並接受裁判，符合自首
    之規定，爰依刑法第六十二條之規定減輕其刑。原審未予詳查，遽為被告無罪之
    諭知，即有未當，檢察官上訴意旨，以此指摘原判決不當，為有理由，自應予撤
    銷改判。爰審酌被告無前科，素行尚佳，本案過失情節嚴重，且事後未與告訴人
    和解，賠償損害，犯罪後於審理中飾詞辯解，未坦承犯行，態度不佳及其他一切
    情狀，量處如主文所示之刑，並諭知易科罰金之折算標準，用示懲儆。
據上論結，應依刑事訴訟法第三百六十九條第一項前段、第三百六十四條、第二百九
十九條第一項前段、第二百八十四條第二項前段、第五十五條、第六十二條、第四十
一條第一項前段、罰金罰鍰提高標準條例第一條前段、第二條，判決如主文。
本案經檢察官陳新慶到庭執行職務。
中      華      民      國    九十二    年     十一     月    二十四    日
                              臺灣高等法院高雄分院刑事第五庭
                                  審判長法官  吳水木
                                        法官  洪慶鐘
                                        法官  趙文淵
右正本證明與原本無異。
不得上訴。
                                  法院書記官  吳新貞
中      華      民      國    九十二    年     十一     月    二十四    日
附錄：本判決論罪科刑法條：
中華民國刑法第二百八十四條
因過失傷害人者，處六月以下有期徒刑、拘役或五百元以下罰金，致重傷者，處一年
以下有期徒刑、拘役或五百元以下罰金。
從事業務之人，因業務上之過失傷害人者，處一年以下有期徒刑、拘役或一千元以下
罰金，致重傷者，處三年以下有期徒刑、拘役或二千元以下罰金。


司法院資訊處製作；財團法人民間司法改革基金會備份。
